【裁判字號】    95,上訴,2279
【裁判日期】    950822
【裁判案由】    毒品危害防制條例
【裁判全文】
臺灣高等法院刑事判決                95年度上訴字第2279號
上  訴  人  台灣桃園地方法院檢察署檢察官
被      告  甲○○
                      6號
                    （現於臺灣臺北看守所）
指定辯護人  本院公設辯護人  乙○○
上列上訴人因毒品危害防制條例案件，不服臺灣桃園地方法院95
年度訴緝字第27號，中華民國95年5月23日第一審判決（起訴案
號：臺灣桃園地方法院檢察署94年度偵字第11566號），提起上
訴，本院判決如下：
    主  文
原判決撤銷。
甲○○連續販賣第一級毒品，處有期徒刑柒年拾月。扣案之第一
級毒品海洛因玖包（驗餘淨重共計陸點柒壹公克）、第二級毒品
甲基安非他命貳包（驗餘實稱含袋重共計玖點伍壹參公克）均沒
收銷燬、扣案之包裹毒品海洛因外包裝玖只（包裝重共計貳點參
伍公克）沒收、未扣案之販賣毒品所得新臺幣捌仟元沒收，如全
部或一部不能沒收時，以其財產抵償之、使用門號Ｚ00000
0000號之行動電話壹具沒收，如全部或一部不能沒收時，追
徵其價額。
    事  實
一、甲○○明知「海洛因」、「甲基安非他命」分屬毒品危害防
    制條例第2 條第2 項第1 款、第2 款規定之第一、二級毒品
    ，不得販賣及非法持有，竟基於意圖營利販賣第一級毒品海
    洛因、第二級毒品甲基安非他命之概括犯意，連續於不詳時
    、地，自真實姓名不詳自稱「阿發」之成年男子，購入數量
    不詳之海洛因、甲基安非他命後，除部分供己施用外，並以
    其不知情之兄林煜明所申請之門號0000000000號之SIM卡裝
    於其所有之行動電話作為對外聯絡工具，自民國94年5月8日
    起至同年5月12日止，連續為下列販賣第一、二級毒品行為
    ，藉賺取價差牟利：(一)於94年5月8日晚上8時12分許，吳承
    泰以其所使用之門號000 0000000號行動電話撥入甲○○所
    使用之上揭門號行動電話表示要購買新臺幣（下同）1千元
    之第一級毒品海洛因，甲○○應允後，吳承泰即當日前往甲
    ○○位於桃園縣八德市○○路○段252巷71弄90衖6號住處之
    巷口，向甲○○購入1 千元之第一級毒品海洛因。(二)於94年
    5月9日下午3時58分許，吳承泰先以其所使用之門號0000000
    000號行動電話撥入甲○○所使用之上揭門號行動電話，表
    示要購買第二級毒品甲基安非他命，甲○○應允後，吳承泰
    即當日前往甲○○上揭住處巷口，向甲○○購入1千元之第
    二級毒品甲基安非他命。又於同日下午5時53分許，吳承泰
    復以其所使用之門號000000 0000號行動電話撥入甲○○所
    使用之上揭門號行動電話表示要購買2千元之第一級毒品海
    洛因，甲○○應允後，吳承泰即當日前往甲○○上揭住處巷
    口，向甲○○購入2千元之第一級毒品海洛因。(三)於94年5月
    11日下午1時6分許，吳承泰以其所使用之門號0000000000號
    行動電話撥入甲○○所使用之上揭門號行動電話表示要購買
    4千元之第一級毒品海洛因，甲○○應允後，吳承泰即當日
    前往甲○○上揭住處巷口，向甲○○購入4千元之第一級毒
    品海洛因。以上總計販賣第一級毒品海洛因所得財物7千元
    。(四)於94年5月12日下午5時51分許，吳承泰以其所使用之門
    號0000000000號行動電話撥入甲○○所使用之上揭門號行動
    電話表示要一次購買2千元之第一級毒品海洛因、5千元之第
    2級毒品甲基安非他命，甲○○應允後並告以至八德市大楠
    郵局會合，吳承泰即駕駛車牌號碼5098—ＧＦ自用小客貨車
    至大楠郵局後，於同日晚上6時7分許抵達後，以其所使用之
    門號0000000000號行動電話撥入甲○○所使用之上揭門號行
    動電話問甲○○在何處，甲○○表示在大楠郵局對面之臭臭
    鍋店即八德市○○路○段（公訴人誤繕為1段）841號前，吳
    承泰遂駕車停在該處，於甲○○上車進入副駕駛座時即為警
    當場查獲，致未及交出。而內政部警政署國道公路警察局刑
    事警察隊警員因偵辦林勝福強盜案件而依法實施監聽時，另
    發現甲○○以上揭門號電話聯絡販賣毒品事宜，即向臺灣苗
    栗地方法院檢察署檢察官聲請監聽，經該署檢察官核發准自
    94年4月28日起至94年5月27日止監聽甲○○使用之門號0000
    000000號行動電話，於監聽期間即94年5月12日下午5時51分
    許機房現譯人員監聽發現甲○○與吳承泰約定在大楠郵局交
    易第一級、第二級毒品，而持臺灣苗栗地方法院檢察署檢察
    官核發之拘票前往大楠郵局埋伏，嗣經機房現譯人員監聽同
    日晚上6時7分許之甲○○上揭行動電話內容，得知甲○○與
    吳承泰約在大楠郵局對面之臭臭鍋前後，告以現場埋伏警員
    ，警員於見甲○○進入吳承泰駕駛之車牌號碼5098—ＧＦ自
    用小客貨車後，即上前表明身分、出示拘票並逮捕之，隨即
    在吳承泰駕駛前揭車輛之副駕駛座下起獲甲○○所有之黑色
    包包1只，內有第一級毒品海洛因9包（驗餘淨重共計6.71公
    克、包裝重2.35公克）、第二級毒品甲基安非他命2 包（驗
    餘實稱含袋重共計9.513公克）。
二、案經內政部警政署國道公路警察局刑事警察隊報請臺灣苗栗
    地方法院檢察署檢察官呈請臺灣高等法院檢察署檢察長核轉
    臺灣桃園地方法院檢察署檢察官偵查起訴。
    理  由
一、前揭事實，業據被告坦承不諱（詳原審95年5月9日及本院審
    判筆錄），核與證人吳承泰於警詢、偵查及原審審理時證述
    情節相符（詳臺灣苗栗地方法院檢察署94年度偵字第1711號
    偵查卷第28頁背面、第46頁—即94年5月13日偵訊筆錄、95
    年5月9日審判筆錄），且有查獲第一級、第二級毒品照片2
    張附卷暨第1級毒品海洛因9包（驗餘淨重合計6.71公克、包
    裝重共計2.35公克）、第2級毒品甲基安非他命2包（驗餘實
    稱含袋重合計9.513公克）扣案可證。而上揭扣案之第一級
    毒品海洛因9包、第二級毒品甲基安非他命2包，均經檢驗其
    成分確定，亦有法務部調查局94年7月12日調科壹字第99000
    1247號鑑定通知書、行政院衛生署管制藥品管理局94年8月3
    1日管檢字第0940008045號檢驗成績書各1紙附卷足憑。又證
    人吳承泰於(1)94年5月8日晚上8時12分以其所使用之門號000
    0000000號行動電話撥入被告所使用之門號0000000000號行
    動電話，其通話內容略為：「吳承泰稱：跟你拿1張、被告
    稱：好、吳承泰稱：我自己要拿的，我剛幫我朋友拿半錢的
    東西、被告稱：好啦、吳承泰稱：我過去拿1張阿、被告稱
    ：好」等語、(2)於94年5月9日下午3時58分許以其所使用之
    門號0000000000號行動電話撥入被告所使用之門號00000000
    00號行動電話，其通話內容略為：「吳承泰稱：跟你拿1張
    硬的啦沒錢了啦，你看可不可給我欠1張軟的下午再拿給你
    、被告稱：好、吳承泰稱：我差不多5分鐘到你那邊、被告
    稱：好阿」等語、(3)於94年5月9日下午5時53分許以其所使
    用之門號0000000000號行動電話撥入被告所使用之門號0000
    000000號行動電話，其通話內容略為：「吳承泰：我誰你知
    道喔，等一我跟你拿2千元的東西，剛剛差你1千元晚一點再
    還給你，這東西不是我要的是我朋友要的、被告稱：好、吳
    承泰稱：你東西弄一弄下來喔我已經在你家這邊了、被告稱
    ：到了喔」等語、(4)於94年5月11日下午1時6分許以其所使
    用之門號0000000000號行動電話撥入被告所使用之門號0000
    000000號行動電話，其通話內容略為：「吳承泰稱：4分之1
    跟你拿4千啦、被告稱：嗯、吳承泰稱：怎樣、被告稱：好
    、吳承泰稱：順便拿1千元還你，我身上只有5千、被告稱：
    嗯、吳承泰稱：不要弄很爛的東西、被告稱：好」等語、(5)
    於94年5月12日下午5時51分許以其所使用之門號0000000000
    號行動電話撥入被告所使用之門號0000000000號行動電話，
    其通話內容略為：「吳承泰稱：我要去找你、被告稱：幹麻
    、吳承泰稱：還問幹什麼、被告稱：拿東西、吳承泰稱：硬
    的你怎麼出給人家、被告稱：5千3克、吳承泰稱：那麼貴喔
    、被告稱：不然要多少你講、吳承泰稱：最少也要4克、被
    告稱：4克喔一句話、吳承泰稱：軟的有沒有別種東西、被
    告稱：有、吳承泰稱：等一下你就拿5千塊硬的、軟的2千、
    被告稱：好、吳承泰稱：到哪邊找你、被告稱：我在大楠郵
    局這邊阿、吳承泰稱：郵局你在那邊等我」等語、及於同日
    晚上6時7分許以其所使用之門號0000000000號行動電話撥入
    被告所使用之門號0000000000號行動電話，其通話內容略為
    ：「吳承泰稱：煜偉，你在哪裡、被告稱：郵局對面臭臭鍋
    、吳承泰稱：阿斜對面有臭臭鍋、被告稱：有、吳承泰稱：
    我看，出來出來」等語，此有臺灣苗栗地方法院檢察署94年
    4月28日94苗檢堂荒聲監續字第000150號通訊監察書及後附
    之通訊監察書電話附表（附原審卷）、被告使用上揭行動電
    話之通訊監察紀錄表（見上開偵查卷第32頁至第36頁）附卷
    足憑，可知證人吳承泰確有於上揭事實一(一)、(二)、(三)、(四)所
    載時、地向被告購入第一級、第二級毒品之事實。被告之自
    白經前開證據補強後，應與事實相符，為可採信。本件事證
    明確，被告販賣第一級、第二級毒品犯行洵堪認定。
二、核被告甲○○所為，係犯毒品危害防制條例第4條第1項之販
    賣第一級毒品罪，同條第2項之販賣第二級毒品罪。被告販
    賣海洛因、甲基安非他命前之持有海洛因、甲基安非他命之
    低度行為，分別為販賣之高度行為所吸收，均不另論罪。按
    販賣毒品罪，並不以販入之後復行賣出為構成要件，祇須以
    營利為目的將毒品購入或將之賣出，有一於此，其犯罪即經
    完成，縱尚未賣出，仍應成立販賣毒品既遂罪（最高法院93
    年度台上字第110號、92年度台上字第5920號、91年度台上
    字第1143號刑事判決意旨可資參照），從而，揆諸上開判決
    意旨說明，本件被告既自「阿發」處販入第一級毒品海洛因
    、第二級毒品甲基安非他命之初，即有營利之意圖，縱其於
    本件事實一(四)查獲當時未及交付第一、二級毒品予證人吳承
    泰，仍應成立販賣第一、二級毒品既遂罪。被告先後4次販
    賣第一級毒品海洛因及先後2次販賣第二級毒品甲基安非他
    命之犯行，各時間緊接，所犯各為構成要件同一之罪名，顯
    均係基於概括犯意反覆為之，均屬連續犯，應依刑法第56條
    規定論以連續販賣第一級、第二級毒品罪，而被告連續販賣
    第一級毒品海洛因罪，法定本刑為死刑或無期徒刑，依法不
    得加重，故僅就其餘罰金部分，依法加重其刑，被告連續販
    賣第二級毒品甲基安非他命罪，除法定本刑為無期徒刑部分
    依法不得加重外，僅就有期徒刑及得併科罰金部分，依法加
    重其刑。被告行為後，刑法第56條連續犯之規定，業於94年
    1月7日修正公布刪除，並於95年7月1日施行，則被告之犯行
    ，因行為後新法業已刪除連續犯之規定，此刪除雖非犯罪構
    成要件之變更，但顯已影響行為人刑罰之法律效果，自屬法
    律有變更，依新法第2條第1項規定，應適用較有利於被告之
    行為時法律即舊法論以連續犯（最高法院95年第8次刑事庭
    會議決議參照）。被告於事實欄一(四)之犯行，係以1行為觸
    犯販賣第一級毒品海洛因、販賣第二級毒品甲基安非他命罪
    ，為想像競合犯，依刑法第55條之規定，應從1重之販賣第
    一級毒品海洛因既遂罪處斷，公訴人就此部分認係數罪併罰
    關係，尚有未洽。又前揭被告94年5月8日之部分行為，雖未
    經起訴，惟該部分與經起訴論罪科刑之販賣第一級毒品部分
    有連續犯之裁判上一罪之關係，本院自得併為審理。被告販
    賣第一級、第二級毒品之行為固無足取，惟被告本身即為施
    用毒品之人，其藉大量購買數量較多之優惠，圖降低自己施
    用毒品之成本，與一般專門販售毒品牟利者之惡性不能完全
    相同並論，又其販賣之次數不多，且所得非鉅，以其情節論
    ，惡性尚非重大不赦，若以毒品危害防制條例第4條第1項所
    規定之法定本刑而科處死刑或無期徒刑，實屬情輕法重，在
    客觀上尚足以引起一般之同情，應有堪資憫恕之處，是本院
    認即令處以最低度刑罰無期徒刑猶嫌過重，爰依刑法第59條
    規定酌量減輕其刑。公訴意旨另略以被告甲○○基於意圖營
    利販賣第一級毒品海洛因、第二級毒品甲基安非他命之概括
    犯意，自94年5月9日起至同年月12日止，藉其所使用之門號
    0000000000號行動電話為聯絡工具，以1千元至5千元不等之
    代價，連續多次販賣海洛因、甲基安非他命予其他不特定之
    人，因認被告此部分所為，亦涉有毒品危害防制條例第4條
    第1項之販賣第一級毒品罪嫌及同條第2項之販賣第二級毒品
    罪嫌等。公訴人認被告涉有此部分犯行，無非以被告於警詢
    、偵查中自白、扣案之前揭毒品等物及通訊監察譯文，為其
    論據。按「犯罪事實應依證據認定之，無證據不得認定犯罪
    事實」，刑事訴訟法第154條第2項定有明文。本件訊據被告
    堅決否認此部分犯行，並辯稱伊沒有販賣毒品給其他不特定
    人等語。查被告僅於警詢中自白：「（問：警方出示你所持
    用0000000000之行動電話94年5月8日14時13分36秒與行動電
    話門號0000000000之通訊監察譯文表，其中『拿1張給我』
    、『軟的喔』其意為何？門號0000000000為何人持用？）『
    1張』是1000元的意思，「軟的」是海洛因的術語，門號000
    0 000000之持用人我現在記不得是誰，該通電話是該門號持
    用人向我購買1000元的海洛因。」等語，由被告之陳述以觀
    ，幾無具體之人、時、地可資比較查證，內容空泛。且按，
    「被告之自白，不得作為有罪判決之唯一證據，仍應調查其
    他必要之證據，以察其是否與事實相符」，刑事訴訟法第15
    6條第2項定有明文，而本件通訊監察譯文亦不足佐證被告上
    揭自白販賣海洛因等予不特定人屬實，是尚難執被告不明確
    之自白，作為認定其販賣海洛因等之證據。再觀之卷附之通
    訊監察譯文，無法具體認定被告販賣之價格、毒品數量，甚
    至亦無法認定被告所販賣者，必為海洛因、甲基安非他命無
    疑。是檢察官所提之通訊監察譯文以證明被告有販賣第一、
    二級毒品予不特定人之證明力，仍有不足。此外，復查無其
    他積極證據證明被告確有公訴人所指此部分之販賣海洛因、
    甲基安非他命之犯行，自屬不能證明被告此部分之犯罪。惟
    因公訴人認被告此部分之犯行與上開經論罪科刑部分間，各
    有連續犯之裁判上一罪關係，爰均不另為無罪之諭知。又按
    最高法院93年度台上字第3533號判決要旨：刑事訴訟法第15
    9條第1項雖規定，被告以外之人於審判外之言詞或書面陳述
    ，除法律有規定外，不得作為證據。惟同法第159條之5第2
    項已規定，當事人、代理人或辯護人於法院調查證據時，知
    有第159條第1項不得為證據之情形，而未於言詞辯論終結前
    聲明異議者，視為有前項之同意（指同條第1項之同意作為
    證據）。此乃第159條第1項所容許，得作為證據之例外規定
    之一。經查本案被告、檢察官、辯護人於原審言詞辯論終結
    前，均未就所調查之證據主張有刑事訴訟法第159條第1項不
    得為證據之情形（詳原審95年5月9日審判筆錄），是參照上
    開最高法院判決要旨，本案經調查之證據均有證據能力。
三、原審審理結果據以論罪科刑固非無見，惟原判決就前揭未經
    起訴之被告94年5月8日之部分行為，何以得併為審理未予說
    明，尚有未洽，公訴人認本件應為數罪併罰及依刑法第59條
    規定酌減其刑不當等而提起上訴，惟原判決就此已為說明，
    於法尚無不當，是公訴人之上訴為無理由，惟原判決既有前
    揭可議之處，仍應由本院予以撤銷改判，爰審酌被告明知海
    洛因、甲基安非他命業據公告列為第一級、第二級毒品，對
    人體有其戕害，仍以施毒者身分兼營上揭販賣第1、2級毒品
    行為，危害國民身體健康及社會風氣，及被告之生活狀況、
    品行、智識程度、販賣之次數、所得利益犯罪暨所生之危害
    ，及犯罪後坦承犯行等一切情狀，量處如主文所示之刑。扣
    案之第一級毒品海洛因9包（驗餘淨重共計6.71公克）、第
    二級毒品甲基安非他命2包（驗餘實稱含袋重共計9. 513 公
    克，塑膠袋殘留無法析離之甲基安非他命成分），應依毒品
    危害防制條例第18條第1項前段之規定宣告沒收銷燬之。被
    告所有上開0000000000門號行動電話1支（惟該門號ＳＩＭ
    卡，被告之兄林煜明僅有租用權，均非屬被告所有之物，不
    在沒收之列），雖未據扣押，惟手機為被告所有供上開犯罪
    所用之物，業據被告於原審審理時供述在卷，復無法證明其
    已滅失不存，仍應依同條例第19條第1項之規定宣告沒收之
    ，如全部或一部不能沒收時，應追徵其價額。扣案海洛因毒
    品之「外包裝」9只，既係用於包裹毒品，防其裸露、潮濕
    ，便於攜帶販賣，為被告供販賣第一級毒品所用之物，且被
    告供承為其所有，應依同條例第19條第1項規定宣告沒收之
    。被告販毒所得之價金共8千元，應依毒品危害防制條例第
    19條第1項之規定，諭知沒收，如全部或一部不能沒收時，
    以其財產抵償之。至刮杓3支、注射針筒共62支、吸食器1組
    、電子磅秤1台、分裝袋共3批，被告供稱為其施用毒品所用
    之物等語，復查無其他證據證明與被告販賣有關連，扣案之
    含有第三級毒品Flunitrazepam成分之藥錠、第四級毒品
    Nitrazepam成分之藥錠，核與被告本件販賣第一、二級毒品
    無關，爰均不宣告沒收。
四、臺灣桃園地方法院檢察署以95年度偵字第13303號移送併案
    之要旨略以被告甲○○基於販賣第一級毒品海洛因之概括犯
    意，自民國94年1月間之某日起至同年6月10日止，在其位於
    桃園縣八德市○○路○段252巷71弄90衖6號住處前，以新台
    幣1000元之價格，販售重量不詳之海洛因予李育葳，約每星
    期2次。因認被告此部分亦涉有毒品危害防制條例第4條第1
    項之販賣第一級毒品罪嫌。按犯罪事實應依證據認定之，無
    證據不得推定其犯罪事實；刑事訴訟法第154條第2項定有明
    文。次按所謂證據，係指直接間接足以證明犯罪行為之一切
    證人、證物而言；且事實之認定，應憑證據，如未能發現相
    當證據，或證據不足以證明，自不能以推測或擬制之方法，
    以為裁判基礎，最高法院30年上字第128號、40年臺上字第
    86號判例均可資參考。再按認定不利於被告之事實，須依積
    極證據，苟積極證據不足為不利於被告事實之認定時，即應
    為有利於被告之認定，更不必有何有利之證據，最高法院30
    年上字第816號判例意旨可資參照。末按刑事訴訟上證明之
    資料，無論其為直接或間接證據，均須達於通常一般之人均
    不致有所懷疑，而得確信其為真實之程度，始得據為有罪之
    認定，若其關於被告是否犯罪之證明未能達此程度，而有合
    理懷疑之存在，致使無從形成有罪之確信，根據「罪證有疑
    ，利於被告」之證據法則，即不得遽為不利被告之認定，有
    最高法院76年度臺上字第4986號判例可稽。本件訊據被告甲
    ○○堅決否認有此部分之犯行，查證人李育葳於原審證稱其
    不認識被告，亦未向被告購買毒品，其於警詢時所述，係其
    到警局時，警察察要其交出一個人，並要看電腦上有照片的
    螢幕，所以才會這樣說等（原審卷二第76頁），又無積極之
    事證足資證證人李育葳確有向被告購買毒品，亦無積極之事
    證足以證明證人李育葳所述之向被告購買毒品與事實相符，
    是尚難以其於警訊時之所述，為不利於被告之認定，此外，
    復查又無其他積極、確切之證據足以證明被告確有此部分之
    犯行，揆諸前揭說明，要屬不能證明其犯罪，惟此部分未經
    起訴，本院自不得併為審理。
據上論斷，應依刑事訴訟法第369條第1項前段、第364條、第299
條第1項前段，毒品危害防制條例第4條第1項、第2項、第18條第
1項前段、第19條第1項，修正前刑法第11條前段、第55條、第56
條、第59條判決如主文。
本案經檢察官洪泰文到庭執行職務。
中    華    民    國    95    年    8     月    22    日
                  刑事第七庭  審判長法  官  陳正雄
                                    法  官  蔡光治
                                    法  官  許宗和
以上正本證明與原本無異。
如不服本判決，應於收受送達後十日內向本院提出上訴書狀，其
未敘述上訴之理由者並得於提起上訴後十日內向本院補提理由書
（均須按他造當事人之人數附繕本）。
                                    書記官  沈秀容
中    華    民    國    95    年    8     月    28    日
附錄：本案論罪科刑法條全文
毒品危害防制條例第4條第1項、第2項
製造、運輸、販賣第一級毒品者，處死刑或無期徒刑；處無期徒
刑者，得併科新臺幣 1 千萬元以下罰金。
製造、運輸、販賣第二級毒品者，處無期徒刑或7 年以上有期徒
刑，得併科新臺幣7百萬元以下罰金。


司法院資訊處製作；財團法人民間司法改革基金會備份。
